臺灣臺中地方法院民事裁定　
110年度監宣字第358號
聲  請  人  蘇水龍  

代  理  人  蔡浩適律師
相  對  人  蘇楊絨  
關  係  人  蘇詠傑  
            蘇文裕  
            林蘇水燕
            蘇家立  
上列當事人間因監護宣告事件，本院裁定如下：
    主  文
一、宣告蘇楊絨(身分證統一編號：Z000000000號)為受監護宣告
    之人。
二、選定蘇水龍、蘇家立為受監護宣告之人蘇楊絨之共同監護人
    。共同執行職務之範圍詳如附表所示。
三、指定林蘇水燕為會同開具財產清冊之人。
四、聲請程序費用由受監護宣告之人負擔。
    理  由
一、聲請意旨略以:聲請人蘇水龍(身分證統一編號：Z000000000
    號)為相對人蘇楊絨之子。相對人於民國107年8月間因腦中
    風，經送醫治療仍未見起色，日常生活無法自理，不能為意
    思表示、受意思表示，亦不能辨識其意思表示之效果，為此
    聲請對其為監護之宣告，並請選定聲請人為監護人。
二、關係人蘇家立稱：希望由伊擔任監護人，伊是相對人的孫子
    ，蘇詠傑是伊父親，他看不見又重聽，伊認為聲請人沒有辦
    法照顧好相對人，不希望相對人被聲請人帶去養老院，相對
    人喜歡住在臺中市沙鹿區的家；伊目前跟相對人同住，平常
    都是伊、伊父親跟相對人同住，然後請外勞來照顧，聲請人
    是住臺中市清水區客庄路，聲請人如果把相對人帶離相對人
    原本的住處，這樣對相對人不太好；相對人跟伊住了至少20
    年了；伊在做設備維護，上班時間早上7點半到下午4點半，
    雖然有在上班，但有請外勞；聲請人說其1個月回去2、3次
    是不實在的，聲請人大概1、2個月回去1次，或更久。聲請
    人有無拿生活費給相對人，伊不清楚。相對人看護的費用，
    是相對人自己支出的，這樣狀況大概維持2年左右；伊有問
    過相對人是否要回家，相對人點頭要回家，才讓相對人回家
    等語。
三、關係人蘇文裕則稱:伊贊成由蘇家立擔任相對人之監護人。
四、關係人林蘇水燕稱:認為相對人已經住習慣了，希望給蘇家
    立擔任監護人。
五、本院得心證之理由
  ㈠聲請人主張其為相對人之子，相對人有上開事由須為監護宣
    告之事實，業據其提出中華民國身心障礙證明、光田醫療社
    團法人光田綜合醫院病症暨失能診證明書、戶籍謄本為證。
    聲請人既為相對人之四親等內之親屬，依法自得聲請對相對
    人為監護之宣告。又相對人經陽光精神科醫院鑑定結果認相
    對人已達重度失智程度，可為監護宣告等語，有陽光精神科
    醫院110年8月3日陽醫字第110080301號函暨所附之監護宣告
    鑑定書1份附卷可稽，本院審酌上開醫師所為之鑑定意見，
    認相對人有重度失智，致不能為意思表示或受意思表示，亦
    不能辨識其意思表示效果，故聲請人聲請對相對人為監護之
    宣告，為有理由，應予准許。
  ㈡按法院為監護之宣告時，應依職權就配偶、四親等內之親屬
    、最近一年有同居事實之其他親屬、主管機關、社會福利機
    構或其他適當之人選定一人或數人為監護人，並同時指定會
    同開具財產清冊之人。法院選定監護人時，應依受監護宣告
    之人之最佳利益，優先考量受監護宣告之人之意見，審酌一
    切情狀，並注意下列事項：一、受監護宣告之人之身心狀態
    與生活及財產狀況。二、受監護宣告之人與其配偶、子女或
    其他共同生活之人間之情感狀況。三、監護人之職業、經歷
    、意見及其與受監護宣告之人之利害關係。四、法人為監護
    人時，其事業之種類與內容，法人及其代表人與受監護宣告
    之人之利害關係，民法第1111條第1項、第1111條之1分別定
    有明文。查:
    1.本件相對人平時與關係人蘇詠傑、蘇家立同住，並由其僱
      請外籍看護予以照顧，此亦為聲請人所不爭執，此部分堪
      信為真，另再參諸相對人之子即關係人蘇文裕、之女即關
      係人林蘇水燕均表同意由關係人蘇家立擔任監護人，顯見
      關係人蘇家立適於擔任相對人之監護人甚明。
    2.又聲請人為相對人之子，其陳明願擔任相對人之監護人，
      且聲請人雖未與相對人同住，然聲請人每月仍會定時返家
      探視相對人，每年過年都會拿新臺幣（下同）1萬元給相
      對人充當生活費等情，亦為關係人蘇家立、蘇文裕、林蘇
      水燕所不爭執，亦堪認定。顯見聲請人並無不適任監護人
      之情形。
    3.經本院命家事調查官對聲請人、關係人蘇家立、蘇詠傑、
      蘇文裕、林蘇水燕及受監護宣告之人蘇楊絨進行訪視，結
      果略以：「(一)從調查內容可知，相對人之子女中以其長
      子(聲請人蘇水龍)及次子(關係人蘇詠傑)最具監護意願，
      然因關係人蘇詠傑為視障人士並患有重聽，其子-關係人
      蘇家立已明確表態願代父職擔任監護人，故以聲請人蘇水
      龍及關係人蘇家立為本件監護人選之主要評估對象。觀雙
      方之經濟、工作、身心等狀況均無顯不適任監護人之處，
      且考量雙方因缺乏互信，於相對人中風後均有個別擅自將
      相對人存款轉存至其個人及配偶名下，或將相對人不動產
      辦理過戶，在無其他具監護意願之人選情形下，顯有共同
      監護之必要，以避免一方專擅並達相互監督之效。(二)又
      ，考量相對人與關係人蘇家立同住多年，其中風後之照護
      事宜亦均由關係人蘇家立一方處理，相較於聲請人，關係
      人蘇家立對相對人各項事宜之掌握度、涉入程度及持續性
      均較高，並取得相對人多數子女之支持，相對人現照顧情
      形亦無不妥，為避免相對人有因轉換長年住居環境、生活
      模式而影響其身心穩定性，並兼酌相對人之受照護意願及
      保障相對人名下財產運用之妥適性，宜由聲請人蘇水龍及
      關係人蘇家立共同擔任相對人之監護人，方式建議如下：
      1.有關相對人之生活、醫療、照護等部分，由關係人蘇家
      立單獨處理、執行；若涉及重大醫療行為(如侵入性手術)
      則需由兩監護人同意始為之。2.關係人蘇家立得每月自相
      對人存簿提領新台幣5萬以支付相對人之看護費用、醫療
      費用、日常用品及耗材等照護方面開銷並保留原始收據及
      逐月記帳，若所需金額超過5萬元，關係人蘇家立需經聲
      請人蘇水龍同意後始得提領。3.有關相對人名下不動產之
      管理、使用、收益及處分，則由關係人蘇家立及聲請人蘇
      水龍共同執行。(三)會同開具財產清冊人方面：從調查內
      容可知，關係人林蘇水燕為相對人子女中與相對人財務最
      無牽扯者(其餘子女均表示曾將個人薪資交予相對人保管
      ，且恐有與相對人存款混雜之虞)，雖其表態因顧慮聲請
      人反應而不願擔任監護人或會同人，然觀其於相對人中風
      前、後均有持續探望相對人，足見其對相對人多有關懷，
      且家訪期間觀相對人與其互動良好，多有眼神及肢體接觸
      ，故建議選任關係人林蘇水燕為會同開具財產清冊之人。
      」等語，有本院家事調查官110年度家查字第66號家事調
      查報告1份附卷可稽。
    4.綜合兩造之陳述及上開調查報告，可知相對人目前與關係
      人蘇家立同住照顧，其照顧情形良好，聲請人、關係人等
      並無提出任何意見，且關係人蘇家立亦有監護意願，是基
      於相對人之利益，以安定習慣為原則，由關係人蘇家立任
      監護人並負責照顧相對人之日常生活事務；而聲請人為相
      對人之子，並無不適任之情形，且有監護意願，其與蘇家
      立相互間互不信任，相互猜疑，本院認由關係人蘇家立及
      聲請人共同擔任監護人，除可相互監督處理受監護宣告之
      人蘇楊絨之事務，確實符合受監護宣告之人蘇楊絨之最佳
      利益外，亦可避免由單一人選獨任監護，致有擅權處理事
      務，以圖謀私人利益，或損害受監護宣告之人蘇楊絨權益
      之情事發生。是本院經綜合審酌兩造所述，關係人所述暨
      所提事證，上開本院家事調查官調查報告，及卷內相關事
      證等一切情狀後，基於受監護宣告人之利益，認選定關係
      人蘇家立及聲請人共同為受監護宣告之人蘇楊絨之監護人
      ，並指定關係人林蘇水燕擔任會同開具財產清冊之人，方
      符合受監護宣告之人蘇楊絨之最佳利益。另為避免關係人
      蘇家立及聲請人將來共同行使監護人職務時，無法就相關
      事項達成共識，致無法作出決定影響受監護宣告之人蘇楊
      絨權益，爰依民法第1112條之1第1項規定，依職權指定抗
      告人蘇家立及聲請人共同及分別執行職務之範圍如附表所
      示。
  ㈢末按民法第1113條準用同法第1099條、第1109條之規定，監
    護開始時，監護人對於受監護人之財產，應依規定會同法院
    指定會同開具財產清冊之人，於2個月內開具財產清冊，並
    陳報法院；監護人於執行監護職務時，因故意或過失，致生
    損害於受監護人者，應負賠償之責。準此，監護人蘇家立、
    蘇水龍於本裁定確定後，應會同本院指定之會同開具財產清
    冊之人林蘇水燕，於2個月內開具財產清冊，並陳報法院，
    併此敘明。
六、爰依家事事件法第164條第2項，裁如主文。
中　　華　　民　　國　　110 　年　　11　　月　　16　　日
                    家事法庭  法 官   陳忠榮           
以上為正本係照原本作成。
如提起抗告者，應於裁定送達後10日內，本院提出抗告狀（須按
他造人數附具繕本），且須敘明理由及繳納抗告費用新臺幣1,00
0元。
中　　華　　民　　國　　110 　年　　11　　月　　16　　日
                              書記官  黃佳莉
附表：
一、有關相對人之生活、醫療、照護等部分，由關係人蘇家立單
    獨處理、執行；若涉及重大醫療行為(如侵入性手術)則須 
    由監護人二人同意始得為之。
二、關係人蘇家立得每月自相對人存簿提領5萬元以支付相對人
    之看護費用、醫療費用、日常用品及耗材等照護方面開銷並
    保留原始收據及逐月記帳，若每月所需金額超過5萬元，關
    係人蘇家立需經聲請人蘇水龍同意後始得提領。
三、有關相對人名下不動產之管理、使用、收益及處分，則由關
    係人蘇家立及聲請人蘇水龍共同執行。